【裁判字號】    99,交聲,479
【裁判日期】    990319
【裁判案由】    聲明異議
【裁判全文】
臺灣高雄地方法院交通事件裁定         99年度交聲字第479號
原處分機關  高雄市政府交通局
法定代理人  王國材
異  議  人
即受處分人  甲○○
上列受處分人因違反道路交通管理處罰條例案件，對於高雄市政
府交通局民國99年2 月23日所為之處分（原處分案號：高市交裁
字第裁32-B00000000號）聲明異議，本院裁定如下：
    主  文
原處分撤銷。
甲○○汽車駕駛人，駕駛汽車經測試檢定酒精濃度超過規定標準
，處罰鍰新臺幣參萬肆仟伍佰元，並應吊扣自用小客車駕駛執照
十二個月及接受道路交通安全講習。
    理  由
一、異議意旨以：異議人即受處分人（下稱異議人）甲○○於99
    年1 月22日21時53分許，酒後駕駛車牌號碼XR-1837 號自用
    小客車，經原處分機關裁處異議人罰鍰新臺幣（下同）3 萬
    4 千5 百元，吊扣職業聯結車駕駛執照，及接受道路交通安
    全講習，惟其中吊扣職業聯結車駕駛執照之處分將導致異議
    人無法維持生計，爰依法聲明異議。
二、按汽車駕駛人，駕駛汽車經測試檢定有酒精濃度超過規定標
    準之情形者，處1 萬5 千元以上6 萬元以下罰鍰，並當場移
    置保管其車輛及吊扣其駕駛執照1 年，道路交通管理處罰條
    例第35條第1 項第1 款定有明文。而所謂酒精濃度超過規定
    之標準者，依道路交通安全規則第114 條第2 款之規定，係
    指汽車駕駛人飲用酒類或其他類似物後其吐氣所含酒精濃度
    超過每公升0.25毫克或血液中酒精濃度超過0.05% 以上者。
    次按，汽車駕駛人，因違反本條例及道路交通安全規則之規
    定，受吊銷駕駛執照處分時，吊銷其持有各級車類之駕駛執
    照，道路交通管理處罰條例第68條定有明文。此規定係於94
    年12月14日修正公布，並於95年3 月1 日施行，而修正前之
    道路交通管理處罰條例第68條則係規定「汽車駕駛人，因違
    反本條例及道路交通安全規則之規定，受吊扣或吊銷駕駛執
    照處分時，吊扣或吊銷其持有各級車類之駕駛執照」，觀其
    修法意旨，係以「原條文將違規駕駛人所持有之各級車類駕
    駛執照一併吊扣或吊銷，失之過酷，影響人民工作及生活甚
    鉅」為由，而刪除吊扣駕駛人駕駛執照時，應吊扣駕駛人持
    有各級車類駕駛執照之規定，是依現行道路交通管理處罰條
    例，已無得吊扣駕駛人所持有他級駕駛執照之依據存在，從
    而，於為吊扣駕駛人駕駛執照之處分時，自僅得吊扣駕駛人
    違規時所駕駛該級車類之駕駛執照，以限制其繼續駕駛該級
    車類行駛道路之權利。又現行道路交通管理制度採1 人1 照
    原則，即汽車駕駛人取得高一級車類之駕駛資格者，得駕駛
    較低級車類之車輛，如已領有聯結車駕駛執照者，得駕駛大
    客車、大貨車、代用大客車、大客貨兩用車、曳引車、小型
    車、輕型機器腳踏車，道路交通安全規則第61條第1 項第1
    款參照，固可能產生持有較高級車類駕駛執照者，飲酒後駕
    駛較低級車類，現實上無從吊扣較低級車類駕駛執照之問題
    ，然主管機關仍可利用電腦資料處理或在較高級車類駕駛執
    照註記或其他方式，吊扣較低級車類之駕駛執照，執行層面
    應可妥適克服，尚不得因執行技術面之問題，逕行擴張解釋
    於駕駛人無較低級駕駛執照可供吊扣時，即率爾代以吊扣其
    所領有之較高級駕駛執照（臺灣高等法院所屬法院98年法律
    座談會刑事類提案第20號研討結果意旨參照）。
三、經查：
  (一)異議人於99年1 月22日21時53分許，在飲酒後呼氣酒精濃度
    為每公升0.44毫克之情形下，駕駛車牌號碼XR-1837 號自用
    小客車，行經高雄市○○路與鳳福路口時，為警攔檢查獲，
    並由原處分機關就酒後駕車部分之交通違規行為裁處罰鍰3
    萬4 千5 百元、吊扣駕駛執照12個月並施以道路交通安全講
    習之事實，業據異議人自承在卷，並有高雄市政府警察局舉
    發違反道路交通管理事件通知單、原處分機關高市交裁字第
    裁32-B00000000號違反道路交通管理事件裁決書及高雄市政
    府交通局高市交裁吊字第31-0353-B00000000 號駕駛執照吊
    扣執行單附卷可稽，堪以認定。
  (二)原處分機關以異議人於本件違規時，有應受吊扣駕駛執照處
    分之情形時，應以其違規當時所領有之駕駛執照為吊扣處分
    之標的為由，吊扣異議人之職業聯結車駕駛執照，有原處分
    機關移送書、高雄市政府交通局高市交裁吊字第31-0353-B0
    0000000 號駕駛執照吊扣執行單、本院公務電話紀錄單各1
    紙在卷足憑。然揆諸前揭說明，異議人既係駕駛自用小客車
    違反道路交通管理處罰條例第35條第1 項第1 款之規定，依
    法即僅能吊扣其自用小客車駕駛執照12個月，並無得吊扣異
    議人持有他級駕駛執照之依據，原處分機關以異議人有上開
    違規行為，裁處吊扣異議人之職業聯結車駕駛執照，已難謂
    係適法之處分。
四、綜上所述，原處分逕行吊扣異議人職業聯結車駕駛執照之處
    分，顯已逾越道路交通管理處罰條例之規範範圍，而屬違法
    處分，是異議人提出本件聲明異議，為有理由，原處分關於
    吊扣異議人職業聯結車駕駛執照12個月之處分，自應予以撤
    銷，另原處分機關裁處異議人罰鍰3 萬4 仟5 百元及施以道
    安講習部分，於法並無不合，雖異議人並未就此提出異議，
    惟本件酒後駕車只有一個交通違規行為，有關其處罰效果之
    罰鍰、吊扣駕駛執照與施以道路交通安全講習等與該交通違
    規行為是否存在無從分離（台灣高等法院暨所屬法院98年度
    法律座談會意見參照），是一併裁定如主文第2項所示。
五、依道路交通案件處理辦法第20條，裁定如主文。
中    華    民    國    99    年    3    月    19    日
                  交通法庭    法  官  王淑惠
以上正本證明與原本無異。
如不服本裁定應於送達後5日內向本院提出抗告狀。
中    華    民    國    99    年    3    月    22    日
                              書記官  黃旭淑

司法院資訊處製作；財團法人民間司法改革基金會備份。
